【裁判字號】    98,交聲,897
【裁判日期】    990506
【裁判案由】    違反道路交通管理處罰條例聲明異議
【裁判全文】
臺灣新竹地方法院交通事件裁定         98年度交聲字第897號
原處分機關  交通部公路總局新竹區監理所
異  議  人  甲○○
即受處分人
上列異議人即受處分人因違反道路交通管理處罰條例案件，對於
交通部公路總局新竹區監理所民國98年12月4 日竹監營字第裁50
-E00000000號違反道路交通管理事件裁決處分聲明異議，本院裁
定如下：
    主  文
原處分關於甲○○汽車駕駛人轉彎時，不依標誌、標線、號誌之
指示部分撤銷。
上開撤銷部分，甲○○汽車駕駛人轉彎時，不依標誌、標線、號
誌之指示，處新臺幣陸佰元，並記違規點數壹點。
其餘異議駁回。
    理  由
一、按汽車駕駛人領有小型車駕駛執照，駕駛重型機器腳踏車或
    駕駛執照逾有效期間仍駕車者，處新臺幣（下同）1,800 以
    上3,600 元以下罰鍰、汽車駕駛人駕駛執照逾有效期間仍駕
    車者，駕駛執照並應扣繳之、汽車駕駛人轉彎時，不依標誌
    、標線、號誌之指示者，處600 元以上1,800 元以罰鍰，並
    記違規點數1 點道路交通管理處罰條例第22條第1 項第4 款
    、第7 款、第2 項、第48條第1 項第2 款、第63條第1 項第
    1 款分別定有明文。又機慢車兩段左轉標誌係用以告示左轉
    機器腳踏車或慢車駕駛人應遵照號誌指示，在號誌顯示允許
    直行時先行駛至右前方路口之左轉待轉區等待左轉，俟該方
    向號誌顯示允許直行後，再行續駛，以兩段方式完成左轉。
    本標誌設於實施機慢車兩段左轉路口附近顯明之處，並配合
    劃設機慢車左轉待轉區○○○○道路交通標誌標線號誌設置
    規則第65條所明定。
二、本件原處分機關交通部公路總局新竹區監理所，以異議人即
    受處分人甲○○騎乘車牌號碼6FD─289號車，於98年10月10
    日中午12時28分許，行經新竹縣竹北市縣○○路、光明六路
    口時，因「未兩段式左轉（縣政九左轉光明六路）」、「駕
    照業經註銷仍駕駛重型機車行駛公路」，為新竹縣政府警察
    局竹北分局三民派出所員警攔查舉發，並填掣竹縣警交字第
    E00000000 號舉發違反道路交通管理事件通知單（下稱舉發
    通知單）；嗣異議人於應到案日期（96年10月25日）前，向
    原處分機關提出陳述，由原處分機關函請原舉發單位調查結
    果，乃認其有汽車駕駛人轉彎時未依標誌、標線、號誌之指
    示及領有小型車駕駛執照，駕駛重型機器腳踏車、駕駛執照
    逾有效期間仍駕車之違規行為，乃以違反道路交通管理處罰
    條例道路交通管理處罰條例第48條第1 項第2 款、第22條第
    1 項第4 款、第7 款、第2 項（聲請書漏載第22條第2 項）
    規定，裁處異議人罰鍰600 元、1,800 元、1800 元（合計4
    ,200元），並扣繳駕駛執照。
三、聲明異議意旨略以：新竹縣竹北市○○設○○段式左轉，容
    易發生車禍，兩段式左轉縣政九路、光明六路，對面來車往
    光明六路是往竹北交流道，尤其是綠燈要快速通行，容易發
    生車禍，二段式左轉標誌字體非常小，異議人有老花眼、近
    視眼，爰請求撤銷原裁決處分等語。
四、經查：
（一）本件異議人於上開時、地騎乘重型機器腳踏車，轉彎時未
      依標誌、標線、號誌之指示兩段式左轉及領有小型車駕駛
      執照，駕駛重型機器腳踏車、駕駛執照逾有效期間仍駕車
      等事實，有上開舉發通知單1 份、新竹縣政府警察局竹北
      分局98年11月17日竹縣北警交字第0985009092號函附卷可
      稽，異議人於異議狀中對此亦不否認。是異議人之上開違
      規行為，堪以認定。
（二）異議人雖主張該處二段式左轉標誌字體不清晰云云，然依
      新竹縣政府警察局竹北分局98年11月17日竹縣北警交字第
      0985009092號函所附2 幀採證照片觀之，該處兩段式左轉
      標誌之圖形及字跡均可明確辦認，路面所繪之兩段式左轉
      標線亦甚清晰，並無模糊不清之情形，是其所辯不足採信
      。
（三）至異議人主張該路段不應設置兩段式左轉標誌、標線乙節
      ，按標誌、標線、號誌之設置、養護及號誌之運轉，由主
      管機關及警察機關依其管轄辦理；遇有道路與交通狀況有
      變更時，應增設必要之標誌、標線、號誌，此為道路交通
      標誌標線號誌設置規則第4至6條所明文規定。是異議人如
      認上開處所之道路與交通狀況有變更，而有增加或排除特
      定標誌、標線、號誌之必要時，自得依行政程序法等相關
      規定，向主管機關陳情反應，然於主管機關為相應之處置
      前，汽車駕駛人仍應遵既有之標誌、標線、號誌而為行駛
      ，乃為當然，異議人所辯，亦非可採。
五、綜上所述，異議人確有騎乘重型機器腳踏車，轉彎時未依標
    誌、標線、號誌之指示兩段式左轉及領有小型車駕駛執照，
    駕駛重型機器腳踏車、駕駛執照逾有效期間仍駕車之違規事
    實，從而原處分機關依道路交通管理處罰條例第48條第1 項
    第2 款、第22條第1 項第4 款、第7 款、第2 項規定，分別
    裁處罰鍰600 元、1,800 元、1,800 元（合計4,200 元），
    並扣繳駕駛執照，固非無見；然就異議人違反道路交通管理
    處罰條例第48條第1 項第2 款之行為，漏未依同條例第63條
    第1 項第1 款之規定，併記違規點數1 點，即難認為允當。
    本件異議雖無理由，惟原處分既有上揭不當，自應由本院將
    此部份撤銷，並就異議人未依規定兩段式左轉之部分，依據
    道路交通管理處罰條例第48條第1 項第2 款、第63條第1 項
    第1 款及違反道路交通管理事件統一裁罰基準表之規定，裁
    處如主文第2 項所示，以資適法。至原處分機關依道路交通
    管理處罰條例第22條第1 項第4 款、第7 款、第2 項規定，
    就異議人領有小型車駕駛執照，駕駛重型機器腳踏車及駕駛
    執照逾有效期間仍駕車部分，於法並無不合，異議人此部分
    之異議，為無理由，應予駁回。
六、據上論斷，應依道路交通案件處理辦法第19條、第20條，裁
    定如主文。
中    華    民    國    99    年    5     月    6     日
                  交通法庭    法  官  李毓華
以上正本證明與原本無異。
如不服本裁定，應於裁定送達後5日內向本院提出抗告狀。
中    華    民    國    99    年    5     月    6     日
                              書記官  陳美利

司法院資訊處製作；財團法人民間司法改革基金會備份。
